【裁判字號】    92,毒抗,472
【裁判日期】    921111
【裁判案由】    毒品危害防制條例
【裁判全文】
臺灣高等法院刑事裁定                            九十二年度毒抗字第四七二號
    抗告人
    即被告  甲○○
右抗告人因違反毒品危害防制條例案件，不服臺灣士林地方法院中華民國九十二年八
月二十九日之裁定（案號：九十二年度毒聲字第七九０號），提起抗告，本院裁定如
左：
    主  文
抗告駁回。
    理  由
一、原裁定意旨略以：
（一）檢察官聲請意旨略以：被告甲○○前因施用毒品案件，經觀察、勒戒後，認有
      繼續施用毒品之傾向，經裁定強制戒治壹年，其於強制戒治滿三個月後經評定
      合格，經台灣高等法院以八十七年度上易字第三○五二號裁定停止戒治，所餘
      期間交付保護管束，其於民國八十八年七月二十七日保護管束期滿未經撤銷，
      視為強制戒治期滿，而經台灣高等法院於八十八年九月三十日以八十七年度上
      易字第三○五二號、上訴字第一九八九號判決免刑確定。詎其復於九十二年五
      月二十八日下午四時採尿前五日及四日內某時許，在不詳地點，分別施用第一
      級毒品海洛因及第二級毒品安非他命。被告於前開免刑判決後，五年內再犯毒
      品危害防制條例第十條一、二項之施用第一級、第二級毒品罪，爰依同條例第
      二十三條第二項規定，聲請裁定先令入戒治處所施以強制戒治等語。
（二）訊據被告雖矢口否認其有施用第一、二級毒品海洛因、安非他命之犯行，惟其
      為警查獲當日（九十二年五月二十八日下午四時）所採集之尿液，經送台北市
      立療養院以氣相層析質譜儀分析法確認檢驗，結果呈嗎啡及安非他命陽性反應
      ，此有台北市立療養院煙毒尿液檢驗報告書一紙附卷可稽。查初次吸食煙毒者
      ，經人體代謝作用於八小時之內，約有百分之八十之量排出，二十四小時後，
      約有百分之九十排出，七十二小時後仍有微量排出，依個人體質不同排出時間
      亦有差異，尤其成癮者其於吸食後一二○小時內所採尿液，配合具公信力之儀
      器，仍可驗出等情，有憲兵司令部八十年三月二十五日（八○）鑑驗字第○九
      九九號函可參，是若被告尿液中驗得海洛因反應，應認其於採尿前一二○小時
      內某時有施用海洛因。次查，個人口服投與甲基安非他命後，其尿液中能否驗
      出安非他命陽性反應，與其投與方式、投與量、個人體質、採尿時間及檢測儀
      器之精密度等有關，一般而言，約百分之七十於口服投與後二十四小時內自尿
      中排出，約百分之九十於九十六小時內自尿中排出，從而吸食時間距採集尿液
      時間最長可能不會超過四日，此有行政院衛生署藥物食品檢驗局八十一年二月
      八日八一藥檢壹字第一一五六號函可參。據此，堪認被告應有於採尿時之前一
      二○小時及九十六小時期間內，在不詳地點施用海洛因及安非他命甚明，其前
      開所辯洵不足採。爰依毒品危害防制條例第二十三條第二項，裁定令入戒治處
      所施以強制戒治壹年。
二、抗告意旨略以：九十二年五月二十八日上午八時許，警方持搜索票至家中搜索，
    惟搜索至十時許，並查無毒品、注射針筒等違禁物品；被告二個月前因椎脊盤壓
    迫右腿神經，已連續服用三軍總醫院西藥二個多月，且於五月二十七日因發燒曾
    服用感冒糖漿，是否因致使尿液呈陽性藥物反應云云。
三、本院經查：
（一）依毒品檢驗學上之常規，尿液檢驗所使用之方法，對於受檢驗者是否確有施用
      毒品行為之判斷，在檢驗學常規上恆有絕對之影響。其以酵素免疫分析或薄層
      定性分析等方式為初步篩檢者，固具有相當程度偽陽性之可能，但如另以氣（
      液）相層析、質譜分析等較具公信力之儀器為確認，則應不致出現偽陽性反應
      之可能，核足據為認定是否施用毒品之依據，此亦為邇來我國實務所是認。本
      件抗告人於九十二年五月二十八日為警查獲時所施放之尿液，經送檢驗結果，
      確呈毒品嗎啡及安非他命陽性反應等情，此有臺北市立療養院之煙毒尿液檢驗
      報告一紙在卷可稽，而本件檢驗所使用之方法，係以酵素免疫分析法及氣相層
      析質譜儀分析法分別為檢驗及確認，不致出現偽陽性反應之可能，核足據為認
      定是否施用毒品之依據，是抗告人確有施用第一、二級毒品之犯行。抗告人抗
      告意旨雖謂：警方並未在家中搜索到毒品或注射針筒等違禁物品，伊則因椎脊
      盤壓迫左腿神經，持續服用三軍總醫院西藥長達二個多月，而查獲前一天更因
      發燒曾服用感冒糖漿云云，惟經本院向國防大學國防醫學院三軍總醫院函查結
      果，抗告人固於九十二年四月二十二日及四月二十九日因腰痛至神經內科門診
      就診，但醫生所給予服用之藥物，排放之尿液不會有甲基安非他命或嗎啡陽性
      反應，此有該院九十二年十月二十四日集逵字第０九二００二０八五七號函在
      卷足參；另抗告人究係在何時服用何種感冒糖漿之藥品，服用時間長短、服用
      量多寡，致可能使檢驗檢果顯示其體內有嗎啡及安非他命陽性反應等，抗告人
      並未提出具體事證供本院查證，是抗告人前開抗辯自難採信。再者，警方雖於
      抗告人家中僅搜索到安非他命殘渣袋，並未查獲其他毒品及吸食工具，然亦不
      能證明抗告人確未吸食毒品。
（二）又查，抗告人於八十六年間因施用第一、二級毒品海洛因、安非他命等案件，
      經原審法院先後以八十七年度訴字第三八號、八十七年度易字第一○七號分別
      判處有期徒刑三年六月、六月，嗣經被告提起上訴，適因毒品危害防制條例於
      八十七年五月二十二日公布生效，依該條例第二條第二項第一、二款之規定，
      海洛因、安非他命皆在其規範之列，且犯同條例第十條第一、二項之施用毒品
      者，依同條例第二十條第一項必須先經由觀察勒戒程序，故本院先以八十七年
      度上易字第三○五二號裁定將被告送至勒戒處所施以觀察勒戒，被告經觀察勒
      戒後，認有繼續施用毒品傾向，而經本院再依同條例第二十條第二項之規定，
      於八十七年七月二十四日以八十七年度上訴字第一九八九號裁定令被告入戒治
      處所施以強制戒治，後因認無繼續戒治之必要，於同年十二月三日以八十七年
      度上訴字第一九八九號、八十七年度上易字第三○五二號裁定停止戒治，所餘
      戒治期間交付保護管束，嗣於八十八年七月二十七日期滿未經撤銷，視為強制
      戒治期滿，經本院依同條例第二十三條第一項、第三十五條第三款之規定，於
      同年九月三十日以八十七年度上易字第三○五二號、八十七年度上訴字第一九
      八九號判決免刑確定，此有本院刑事裁定影本三份、刑事免刑判決書影本一份
      及本院被告全國前案紀錄表乙件在卷可參，是抗告人確有於前開免刑判決確定
      後，五年內再犯毒品危害防制條例第十條第一項施用第一級毒品之犯行，原審
      依檢察官之聲請，爰依毒品危害防制條例第二十三條第二項之規定，裁定令抗
      告人入戒治處所，施以強制戒治一年，經核並無不合。抗告人提起抗告，核無
      理由，應予駁回。
據上論斷，應依刑事訴訟法第四百十二條裁定如主文。
中      華      民      國    九十二    年     十一     月     十一     日
                              台灣高等法院刑事第四庭
                                  審判長法  官  蔡  永  昌
                                        法  官  李  英  豪
                                        法  官  徐  昌  錦
右正本證明與原本無異。
不得再抗告。
                                    書  記  官  吳  金  來
中      華      民      國    九十二    年     十一     月     十四     日


司法院資訊處製作；財團法人民間司法改革基金會備份。
